最高法院民事裁定　　　　　　　　　 110年度台上字第2396號
上　訴　人　王韋畯
訴訟代理人　黃彥儒律師
被 上訴 人　張敬齊
　　　　　　吳雅文
共　　　同
訴訟代理人　陳鴻琪律師
上列當事人間請求侵權行為損害賠償事件，上訴人對於中華民國
109年12月15日臺灣高等法院判決（108年度訴字第28號），提起
上訴，本院裁定如下：
    主  文
上訴駁回。
上訴訴訟費用由上訴人負擔。
    理  由
按上訴第三審法院，非以原判決違背法令為理由，不得為之。又
提起上訴，上訴狀內應記載上訴理由，表明原判決所違背之法令
及其具體內容，暨依訴訟資料合於該違背法令之具體事實，其依
民事訴訟法第469條之1規定提起上訴者，並應具體敘述為從事法
之續造、確保裁判之一致性或其他所涉及之法律見解具有原則上
重要性之理由。同法第467條、第470條第2 項定有明文。而依同
法第468 條規定，判決不適用法規或適用不當者，為違背法令；
依同法第469 條規定，判決有該條所列各款情形之一者，為當然
違背法令。是當事人提起上訴，如以同法第469 條所列各款情形
為理由時，其上訴狀或理由書應表明該判決有合於各該條款規定
情形之具體內容，及係依何訴訟資料合於該違背法令之具體事實
。如依同法第468 條規定，以原判決有不適用法規或適用法規不
當為理由時，其上訴狀或理由書應表明該判決所違背之法令條項
，有關解釋字號，或成文法以外之習慣或法理等及其具體內容，
暨係依何訴訟資料合於該違背法令之具體事實，並具體敘述為從
事法之續造、確保裁判之一致性或其他所涉及之法律見解具有原
則上重要性之理由。上訴狀或理由書如未依上述方法表明，或其
所表明者與上開法條規定不合時，即難認為已合法表明上訴理由
，其上訴自非合法。本件上訴人對於原判決關於其敗訴部分提起
上訴，雖以該不利部分判決違背法令為由，惟核其上訴理由狀所
載內容，係就原審取捨證據、認定事實之職權行使所論斷：上訴
人於民國107年12月30日下午18時11分許，駕駛車號00-0000之自
用小客車（下稱系爭汽車），沿臺北市士林區○○○由東向西行
駛，行經設有上午7時至9時、下午16時至20時禁止迴車標誌之同
路212 巷口，向左迴轉，適張元勳騎乘機車由西向東駛至上開巷
口，見狀煞車不及，人車倒地，撞擊系爭汽車，送醫後不治死亡
。上訴人原應注意在設有禁止迴車標誌之路段，不得迴車，且當
時並無不能注意情形，竟疏未注意貿然向左迴轉，致生本件車禍
事故，自有過失。被上訴人張敬齊、吳雅文為張元勳之父母，分
別為張元勳支出殯葬費新臺幣（下同）16萬20元、21萬1,800 元
。張敬齊為00年0月00日生、吳雅文為00年0月00日生，依其等所
得受扶養之年限，以每月受扶養數額3 萬元計算，依霍夫曼式計
算法，扣除中間利息，一次得請求之扶養費依序為142萬1,058元
、171萬520元。審酌張敬齊、吳雅文每月收入各約3萬8,000元，
吳雅文名下技鼎實業股份有限公司股票為因他人投資所取得，雙
方身分、資力與加害之嚴重程度各情，認張敬齊、吳雅文得請求
之精神慰撫金各以180 萬元為適當。斟酌上訴人在設有禁止迴車
標誌之路段，向左迴轉；張元勳無照騎乘機車，且超速行駛，認
上訴人就本件車禍之發生應負80％，張元勳應負20％之過失責任
，上訴人僅需就其過失比例即80％對於張敬齊、吳雅文負損害賠
償責任，其金額分別為270萬4,862元、297萬7,856元。扣除被上
訴人各已受領之強制汽車責任險保險金100 萬元後，張敬齊、吳
雅文依民法第191條之2規定，得依序請求170萬4,862元、197 萬
7,856 元本息等情，指摘其為不當，並就原審已論斷者，泛言未
論斷，而未表明該不利判決所違背之法令及其具體內容，暨依訴
訟資料合於該違背法令之具體事實，並具體敘述為從事法之續造
、確保裁判之一致性或其他所涉及之法律見解具有原則上重要性
之理由，難認其已合法表明上訴理由。依首揭說明，應認其上訴
為不合法。末查，本件兩造就吳雅文之上開工作、收入及財產所
得等情節，業據受命法官於原審109年11月3日準備程序中整理協
議為不爭執事項，並經兩造同意為判決之基礎（見原審卷第 172
至173 頁）。上訴論旨謂其並未同意該項記載，原判決有不適用
法規之違法云云，不無誤會，附此敘明。
據上論結，本件上訴為不合法。依民事訴訟法第481條、第444條
第1 項、第95條、第78條，裁定如主文。
中    華    民    國   110    年    10    月    27    日
                      最高法院民事第四庭
                          審判長法官  鄭  雅  萍  
                                法官  滕  允  潔  
                                法官  王  金  龍  
                                法官  王  本  源  
                                法官  蕭  胤  瑮  
本件正本證明與原本無異
                                      書  記  官
中    華    民    國   110    年    11    月    3     日